臺灣屏東地方法院民事判決　九十二年度訴字第五三九號
　　原　　　告　天萊有限公司
　　法定代理人　丙○○○
　　訴訟代理人　黃奉彬律師
　　被　　　告　乙○○　　　　.
　　被　　　告　甲○○　　　　住台北市○○○路○段六九號一樓
　　右　一　人
　　訴訟代理人　葉銘進律師
右當事人間給付貨款事件，本院於民國九十三年二月二十五日言詞辯論終結，判決如
左：
    主    文
被告應給付原告新台幣貳佰壹拾萬陸仟柒佰肆拾玖元，及自民國九十二年八月三十
日起至清償日止，按週年利率百分之五計算之利息。
原告其餘之訴駁回。
訴訟費用由被告負擔。
本判決原告勝訴部分於原告以新台幣肆拾萬元為被告供擔保後，得假執行。但被告甲
○○如於執行標的物拍定、變賣前，以新臺幣貳佰壹拾萬陸仟柒佰肆拾玖元，為原
告預供擔保，得免為假執行。
原告其餘假執行之聲請駁回。
    事實及理由
一、本件被告乙○○經合法通知，未於言詞辯論期日到場，核無民事訴訟法第三百八
    十六條所列各款情形，爰依原告之聲請，由其一造辯論而為判決。
二、原告主張：被告二人自民國八十九年八月起向原告公司購買魚飼料，並約定由原
    告送往訴外人王亭凱、吳坤螺、林仙寶、林明山、林茂生、陳清郎、曹春吉、林
    明宗、許錦州、林明仁等人之魚塭，約定每月月底結算貨款一次，詎被告自九十
    年三月起迄八月止未再依約給付貨款，並積欠新台幣（下同）二百一十七萬二千
    五百二十元（王亭凱二十七萬七千二百元、吳坤螺七萬五千六百元、林仙寶二十
    二萬一千二百元、林明山三十九萬四千八百元、林茂生三十二萬四千八百元、陳
    清郎二十六萬二千九百二十元、曹春吉七萬二千八百元、林明宗十萬三千六百元
    、許錦州二十四萬三千六百元、林明仁十九萬六千元），合計共二百一十七萬二
    千五百二十元，經原告會算八十九年十一月份至九十年二份之帳款，被告尚溢付
    原告三萬五千七百七十一元，將此部分溢付之金額扣除後為二百十三萬六千七百
    四十九元，爰依民法第三百六十七條規定提起本訴。並聲明：(一)被告應給付二百
    十三萬六千七百四十九元，及自九十年九月一日起至清償日按週年利率百分之五
    計算之利息。(二)願供擔保，聲請宣告假執行。
三、被告甲○○則以：伊於八十九年初起與乙○○合作飼養虱目魚，約定由伊其出資
    ，乙○○出勞務即出面洽尋養殖戶及訂購飼料等事宜，迨至同年十一月，伊已虧
    損六百六十七萬餘元，且飼養之虱目魚無法如預期收成，乃告知乙○○停止合作
    關係，即不再支付貨款。而本件原告所請求之貨款係發生於九十年三月至八月份
    ，應與伊完全無關。又向原告公司「叫貨」者係乙○○，而乙○○則以「保證書
    上的客戶」之名義「叫貨」，並非以伊之名義為之，自無從認定伊為與原告公司
    間有買賣契約之買受人。再者，原告所提出之「送貨單」中，九十年六、七、八
    月份之送貨單均無人（乙○○或養殖戶）之簽署，則就此部份之飼料是否確有交
    付原告亦應証明。
四、被告乙○○未於最後言詞辯論期日到場，惟據其等以前所提出之書狀及陳述，則
    以：本件係甲○○請其等代養虱目魚，僅負管理之責，並從中賺取工資，與原告
    公司洽談過購買飼料之事情，均係代理甲○○所為，因此，其並非買賣契約之當
    事人，自無須負給付貨款之責等語，資為抗辯。聲明：原告之訴駁回。
五、原告主張之事實，業據提出出貨單、保證書、律師函等件為證，並經本院調閱本
    院九十一年度訴字第二三四號卷閱明，被告則均否認兩造間有買賣關係存在，並
    以前詞置辯。
六、積欠之飼料款之金額為多少？
    關於原告業將如卷附出貨單所示之飼料交付予約定養殖戶，有原告所提出之出貨
    單可稽，並有載運飼料之司機連國真及養殖戶吳坤螺等人於另案本院九十一年度
    訴字第二三四號證述明確，其中吳坤螺供稱「我不識字，沒有看過出貨單，但我
    確實有簽收到飼料」；陳清郎供稱「出貨單上的名字我沒有簽收，也沒有看過出
    貨單，但確實有收到飼料」；許錦州供稱「我有看過出貨單，確實我有收到這些
    貨；林明仁供稱確實有收到貨，也看過出貨單」；林明山供稱「庭呈出貨單，這
    是我代簽的，我確實有收到飼料」；連國真供稱「只要原告有叫我送我就送，只
    是有時候我送貨去，但他們人不在，我將貨放在他們養魚的地方」（見該卷第一
    七六頁至第一八一頁），可知原告業將被告所訂購之飼料交付予約定養殖戶，積
    欠原告飼料款共計為二百一十三萬六千七百四十九元無訛。
七、被告甲○○是否為本件買賣契約之買受人？
（一）證人薛天萊於前案即證稱：「我是原告公司實際上之負責人，當初是陳金土與
      我接洽買賣，是透過朋友介紹的，當初是陳金土帶我去找乙○○談的，當時現
      場只有我們三人，乙○○跟我說利運通公司有一批魚要養及他們那邊有一些客
      戶要養魚所飼料．．．每個月的帳都是先跟乙○○核對之後，再寄送貨單給利
      運通請款．．．九十一年十一月份未依約給付貨款而停止供貨，乙○○就聯絡
      陳金土、甲○○找我談過說要照時間給我貨款，我是第一次看到甲○○．．．
      」（參該案卷91、６、28日筆錄），及證人陳金土證稱：「．．．當初是保證
      書上的客戶要叫的飼料，利運通有保證要付錢．．．後來是因為我們的機器要
      保養不能供貨，所以乙○○要我介紹其他公司，我才幫他找原告公司買飼料，
      在談的過程中，乙○○跟我說這些飼料是保證書上的客戶叫料，但是由利運通
      給付貨款．．．」（參上揭筆錄），被告乙○○於前案証稱「當時利運通我不
      認識，是透過一位漁業署謝科長認識的，因為當時透過他與利運通甲○○接洽
      ，甲○○說有一批魚苗不想賣掉，所以甲○○授權給我找被告等人代養．．．
      我出力，甲○○出魚苗，賣魚的錢都全部交給甲○○．．．；養殖戶沒有權利
      要用哪個牌子的飼料，我是代理甲○○，我不是養殖戶的代理．．．我認為本
      件的買賣貨款甲○○要負責」。被告甲○○於另案供稱「我是經由朋友介紹認
      識乙○○的，當初是乙○○說有漁民的魚塭閒置著要代養魚苗，我有魚苗，魚
      苗是我與漁業署的貨放在他們謝科長及吳資容（七股養殖魚會的股長）三人共
      有的，因為他們沒有資金，只要求我代墊資金．．．之前在總發公司的貨款都
      是我個人週轉給付的．．．總發的請款程序我不清楚，是發票寄給我之後，
      由公司李慧雪小姐核帳之後，我才支付貨款，總發的貨款都是我個人週轉開票
      給付的；原告公司的請款程序與總發的一樣；這是我個人的事情，從頭到尾都
      是我個人的事，是永居找我提供資金」。由前揭証述可知本件買賣起因係甲○
      ○與乙○○合作飼養虱目魚，參以甲○○亦自承其與被告乙○○之間為合夥關
      係等語，則由甲○○或於原告公司請款後處理貨款支付、或於原告停止供貨時
      出面洽談繼續供貨、或係甲○○預定以訴外人利運通公司名義簽發保證書要付
      錢等事宜，甲○○非單純為支付貨款甚明，甲○○辯稱並未以其名義叫貨並非
      契約之買受人云云，尚非可取。
（二）被告甲○○另辯稱至八十九年十一月因虧損已與被告乙○○終止合夥關係云云
      ，惟查甲○○自承兩人間之合作關係雖已終止但迄今（九十三年三月）並未結
      算等語，核與終止合夥關係即應結算之常情未符，且被告乙○○於九十年三月
      份尚有匯款一百三十餘萬元予被告甲○○（見本院卷二第十四、第十五頁），
      此部份亦為甲○○所不否認，亦即於兩人合作關係終止後仍有金錢往來，不符
      常理，且被告並未舉証以實其說，亦徵兩造間之合夥關係繼續存在，被告所辯
      ，顯無足採，從而被告甲○○為本件買賣契約之買受人堪予認定。
八、被告乙○○是否為本件買賣契約之買受人？
（一）養殖戶林仙寶、許錦州、林明山、吳坤螺、陳清郎、林明仁於另案九十一年五
      月三十一日，九十一年六月十四日審理時林仙寶供稱「本件是乙○○叫我代養
      ．．．錢也是乙○○跟我們算的．．．飼料都是乙○○在處理的，賣的魚也是
      乙○○在處理」，許錦州「供述「我是第一次代養魚的工作，這是第二年的事
      情，至於利運通的事情我都不知道，都是乙○○在處理，我只是代養魚而已，
      叫貨及錢的問題也都是乙○○在處理，我們都不知道」，林明山供述「貨都是
      乙○○叫的，我們沒有貨的時候會告訴他，他會幫我們叫貨，只要他叫的貨我
      們就用」，吳坤螺供述「我是乙○○叫我們代養的．．．他說他出魚苗，我們
      出飼料及工人代養．．．錢是乙○○與我們會算的，魚都是他賣的再跟我們算
      錢，如果沒有飼料也是乙○○找的飼料公司．．．以前沒有聽過利運通公司的
      名稱，飼料錢我不知道是誰算的，我不過問這件事，也沒有聽乙○○說過」，
      陳清郎供述「當時黃居說他自己出魚苗飼料，本錢他出，我沒有聽乙○○說
      過利運通公司的名字，飼料是乙○○所叫的，飼料錢是乙○○出的」，林明仁
      供述「確實有收到，貨也看過出貨單，當時是乙○○找我們代養，乙○○找我
      們時沒有說是何人要找我們代養，錢也是乙○○跟我會算的」等語。
（二）又查證人薛天萊於另案證述「每個月的帳都是先跟乙○○核對之後，再寄送貨
      單」，亦即關於貨款支付之前亦需先由乙○○確認，末查兩造間因貨款支付事
      宜前後三次協議乙○○均有參與，復於被告甲○○在十一月份即因無法依原來
      約定開票給原告之際，與原告協議要以賣魚之價金給付飼料款，並由被告乙○
      ○在三月份給付原告現金二十餘萬元，並在七、八月份交付魚販所開立之支票
      予原告而清償部份飼料款（八十九年十一月至九十年二月份之飼料款），則由
      乙○○或於飼養戶飼料之聯絡、或於原告公司請款前貨款之確認、或於原告停
      止供貨時出面洽談繼續供貨及自八十九年十一月起之飼料款支付等事宜均非以
      甲○○之代理人自居甚明，辯稱並非契約之買受人云云，尚非可取。從而被告
      乙○○為本件買賣契約之買受人堪予認定。
九、綜上所述，被告等既為本件買賣契約之買受人，則原告依據民法第三百六十七條
    規定，請求被告給付積欠貨款二百十三萬六千七百四十九元，即屬有據，應予准
    許。又查給付無確定期限者，債務人於債權人得請求給付時，經其催告而未為給
    付，自受催告時起，負遲延責任。其經債權人起訴而送達訴狀，與催告有同一之
    效力。民法第二百二十九條第二項定有明文，本件貨款如前述並無給付之確定期
    限，依前揭規定，被告自應以受催告時起始負遲延責任，又原告請求自九十年九
    月一日起加給遲延利息，惟並未提出已於該日催告被告給付貨款之証明，自應以
    被告實際受催告時即自收受訴狀繕本之翌日起，原告始得請求依法定利率計算之
    遲延利息。從而原告請求自訴狀繕本送達翌日（即九十二年八月三十日）起算之
    法定遲延利息為有理由，逾此部份利息之請求應予駁回。原告及被告甲○○陳明
    願供擔保，聲請宣告假執行或免為假執行，經核原告勝訴部分，合於法律規定，
    爰分別酌定相當之擔保金額宣告之；原告其餘假執行之聲請，因訴之駁回而失所
    依據，不予准許。
十、結論：本件原告之訴為一部有理由，一部無理由，並依民事訴訟法第三百八十五
    條第一項前段、第七十九條但書、第三百九十條第二項，第三百九十二條，判決
    如主文。
中　　　華　　　民　　　國　　九十三　　年　　　三　　　月　　　十　　　日
                                    臺灣屏東地方法院民事第一庭
~B法　　　官　羅心芳
右為正本係照原本作成。
如不服本判決，應於送達後廿日內，向本院提出上訴狀。
~B法院書記官　粘嫦珠
中　　　華　　　民　　　國　　九十二　　年　　　三　　　月　　　十　　　日
